最高法院刑事判決                              八十七年度台上字第四三八三號
    上  訴  人  甲○○  男
右上訴人因盜匪案件，不服台灣高等法院台中分院中華民國八十七年九月二十三日第
二審更審判決（八十七年度上更(一)字第一一五號，起訴案號：台灣台中地方法院檢察
署八十六年度偵字第七九五一號），提起上訴，本院判決如左：
    主  文
上訴駁回。
    理  由
按刑事訴訟法第三百七十七條規定，上訴於第三審法院，非以判決違背法令為理由，
不得為之。是提起第三審上訴，應以原判決違背法令為理由，係屬法定要件。如果上
訴理由狀並未依據卷內訴訟資料，具體指摘原判決不適用何種法則或如何適用不當，
或所指摘原判決違法情事，顯與法律規定得為第三審上訴理由之違法情形，不相適合
時，均應認其上訴為違背法律上之程式，予以駁回。本件上訴意旨略稱：(一)上訴人於
原審主張證人蒲志明於一年以前，曾因喝酒之事與上訴人發生糾紛，所為證言，並非
真實。原審對上訴人之上開主張未予調查。(二)扣案之水果刀既屬供犯罪所用之物，自
應依法諭知沒收，原判決率以扣案水果刀並非上訴人所有，而未為沒收之諭知，復未
查明該水果刀是否果非上訴人所有，亦有未當。(三)被害人藺秀箐、證人蒲志明前後之
供述，並不一致，原審採為判決基礎，於法有違云云。
惟查：原判決綜核被害人藺秀箐之指訴，證人蒲志明之證詞，扣案水果刀等證據，並
參酌全案卷證資料，本於事實審法院推理之作用，認定上訴人有強盜犯行，已說明其
理由，所為論斷，亦均有卷內資料可資覆按，從形式上觀察，並無違背法令之情形。
且查：(一)被害人或證人前後之供述雖未盡一致，甚或有矛盾之處，但法院衡情酌理，
予以取捨並說明其理由，苟無違經驗法則或論理法則，即不得率指為違法。本件被害
人藺秀箐、證人蒲志明前後之供述，細節上雖未盡相同，但原審衡情酌理，予以取捨
，並已說明其取捨意見（原判決理由三），茲上訴人對原審之論斷，究係違背如何之
經驗法則或論理法則，既未依據卷內資料為具體之指摘，徒指原審予以採信為違背法
令云云，自非適法之第三審上訴理由。(二)我刑事訴訟法採自由心證主義，對證據種類
，鮮設限制。證人蒲志明縱如上訴人所指，曾因喝酒之事與上訴人發生糾紛，但所為
證言，仍非不可採信。矧依卷內資料，蒲志明於警訊時即為上訴人不利之證言，上訴
人於檢察官偵查中否認犯罪，檢察官詢以「亦有證人蒲志明於警訊證述你搶她﹖」時
，猶答稱：「他是我朋友……」（偵查卷第十六頁反面），而未有與蒲志明曾因喝酒
發生糾紛云云之主張，至第一審始稱於一年以前，因喝酒與蒲志明發生爭執，據以指
蒲志明之供述並非真實云云，所為主張，自非實在。況其亦僅籠統主張與蒲志明曾發
生爭執，並未具體陳明事情之始末，並請求應為如何之調查。原審於行言詞辯論前，
審判長詢以「尚有何證據請求調查﹖」時，上訴人亦答稱：「無」，經記明筆錄在卷
（原審更(一)卷第四十六頁反面），則原審對上訴人之上開主張未予調查，自亦無應於
審判期日調查之證據未予調查之違法。(三)被告所有供犯罪所用之物，依刑法第三十八
條第三項前段之規定，係屬得沒收，為法院得依職權酌定之事項，縱未予諭知沒收，
於法亦無不合。況扣案水果刀，上訴人已供稱：係向附近之水果攤借得，非其所有（
偵查卷第六頁，第一審卷第十八頁反面），原審於審判期日並已向上訴人提示上開筆
錄，令其陳述意見，命為辯論，已踐行調查程序，從而原審以該水果刀雖係上訴人供
犯罪所用之物，但非屬上訴人所有，說明不應諭知沒收，於法自亦無違。縱上所述，
本件上訴意旨所指，均與法律規定得為第三審上訴理由之情形不相適合，其上訴違背
法律上之程式，應予駁回。
據上論結，應依刑事訴訟法第三百九十五條前段，判決如主文。
中      華      民      國    八十七    年     十二     月    二十三    日
                              最高法院刑事第三庭
                                  審判長法官  莊  來  成
                                        法官  呂  潮  澤
                                        法官  謝  俊  雄
                                        法官  白  文  漳
                                        法官  蘇  振  堂
      右正本證明與原本無異
                                              書  記  官
中      華      民      國    八十七    年     十二     月    二十八    日
                                                                        Ｂ
